臺灣臺北地方法院刑事裁定　　　　　　 96年度矚重訴字第2號
公　訴　人　臺灣臺北地方法院檢察署檢察官
被　　　告　丙○○
選任辯護人　黃鴻圖律師
　　　　　　寅○○律師
　　　　　　洪堯欽律師
被　　　告　乙○○
選任辯護人　葉大慧律師
被　　　告　丁○○
選任辯護人　曾毖嘉律師
　　　　　　李文中律師
　　　　　　羅啟恆律師
被　　　告　己○○
選任辯護人　葉繼學律師
　　　　　　王世平律師
　　　　　　曾大中律師
被　　　告　辛○○
選任辯護人　林正杰律師
被　　　告　庚○○
選任辯護人　陸正義律師
　　　　　　梁淑華律師
　　　　　　丑○○律師
被　　　告　子○○
選任辯護人　吳偉豪律師
　　　　　　鍾永盛律師
被　　　告　戊○○
選任辯護人　陳峰富律師
　　　　　　張簡勵如律師
　　　　　　丑○○律師
被　　　告　壬○○
選任辯護人　鄭世脩律師
　　　　　　張秀夏律師
　　　　　　李宜光律師
被　　　告　癸○○
選任辯護人　周仕傑律師
　　　　　　高奕驤律師
　　　　　　林小燕律師
上列被告等因違反證券交易法等案件，本院裁定如下：
    主  文
丙○○、乙○○、丁○○、己○○、辛○○、庚○○、子○○、
戊○○、壬○○、癸○○均自民國九十六年十二月九日起延長羈
押貳月。
    理  由
一、本件被告丙○○、乙○○、丁○○、己○○、辛○○、庚○○、子○○、戊○○、壬○○、癸○○因涉證券交易法等案
    件，經檢察官向本院提起公訴，於民國96年3月9日繫屬本院
    ，經本院於同日訊問上開被告後，認為被告丙○○涉犯修正
    前證券交易法第171條第2款，證券交易法第171條第2項、第
    1項第1款、第3款，修正前銀行法第125條之2第1項，商業會
    計法第71條第1款，刑法第342條第1項等罪嫌；被告乙○○
    涉犯民國89年7月19日修正前證券交易法第174條第1項第4款
    ，證券交易法第171條第2項、第1項第1款、第3款、第174條
    第1項第4款，修正前商業會計法第71條第1款，商業會計法
    第71條第1款，刑法第216條、第210條、第215條、第342條
    第1項等罪嫌；被告丁○○涉犯證券交易法第171條第2項、
    第1項第2款、第3款、第174條第1項第4款，銀行法第125條
    之2第2項、第1項後段，刑法第216條、第210條、第342條等
    罪嫌；被告己○○涉犯89年7月19日修正前證券交易法第174
    條第1項第4款，證券交易法第171條第2項、第1項第2款、第
    3款、第174條第1項第4款，修正前商業會計法第71條第1款
    ，商業會計法第71條第1款，刑法第215條、第342條第1項等
    罪嫌；被告辛○○涉犯89年7月19日修正前證券交易法第174
    條第1項第4款，證券交易法第171條第2項、第1項第3款、第
    174條第1項第4款，銀行法第125條之2第2項、第1項後段、
    第127條之1（違反銀行法第33條、第33條之4規定），修正
    前商業會計法第71條第1款，商業會計法第71條第1款，刑法
    第215條、第342條等罪嫌；被告吳國禎涉犯證券交易法第
    171條第1項第3款，銀行法第125條之2第2項、第1項後段，
    票券金融管理法第58條第1項後段、刑法第216條、第215條
    等罪嫌；被告子○○涉犯證券交易法第171條第2項、第1項
    第3款，銀行法第125條之2第2項、第1項後段，修正前銀行
    法第125之2第1項（檢察官移送併辦中華商銀違法放貸台力
    公司部分），票券金融管理法第58條第1項等罪嫌；被告戊○○涉犯證券交易法第171條第1項第2款、第3款，刑法第
    216條、第210條、第342條第1項等罪嫌；被告壬○○涉犯證
    券交易法第171條第2項、第1項第3款，銀行法第125條之2第
    2項、第1項後段、第127條之1（違反銀行法第33條、第33條
    之4），刑法第342條等罪嫌；被告癸○○涉犯刑法第342條
    第1項之背信罪嫌；上開被告之犯罪嫌疑均重大，且被告丙○○、丁○○、己○○、辛○○、庚○○、子○○、戊○○
    、壬○○、癸○○均尚有勾串共同正犯或證人之虞，又被告
    丙○○、乙○○、丁○○、己○○、辛○○、子○○所犯證
    券交易法第171條第2項，被告子○○、庚○○所犯銀行法第
    125條之1第1項後段、票券金融管理法第58條第1項後段，被
    告辛○○、壬○○所犯銀行法第125條之2第1項後段等罪嫌
    ，均係最輕本刑為7年以上有期徒刑之罪名，是被告乙○○
    有刑事訴訟法第101條第1項第3款之情形，被告戊○○、癸○○均有刑事訴訟法第101條第1項第2款之情形，被告丙○○、丁○○、己○○、辛○○、庚○○、子○○、壬○○則
    均有刑事訴訟法第101條第1項第2款、第3款之情形，且非將
    被告等羈押顯難進行審判，乃於同日對上開被告執行羈押，
    並諭知被告丙○○、丁○○、己○○、辛○○、庚○○、子
    ○○、戊○○、壬○○、癸○○均禁止接見通信；且於96年
    6月5日裁定上開被告均自96年6月9日起延長羈押2月，惟均
    自96年6月5日起解除禁止接見通信之限制；並於96年8月7日
    裁定上開被告均自96年8月9日起延長羈押2月；復於96年10
    月3日裁定上開被告均自96年10月9日起延長羈押2月。
二、按被告於審判中經法院執行羈押後，法院如於第一次延長羈
    押期間2個月屆滿前對繼續被告延長羈押，依刑事訴訟法第
    108條第1項但書規定，需由法院對被告為訊問後，考量當初
    羈押被告之原因有無消滅及有無繼續羈押被告之必要，而羈
    押被告之原因有無消滅，依刑事訴訟法第101條第1項「被告
    經法官訊問後，認為犯罪嫌疑重大，而有左列情形之一，非
    予羈押，顯難進行追訴、審判或執行者，得羈押之：」規定
    ，則應由法院就當初依刑事訴訟法第101條第1項規定對被告
    執行羈押之原因是否存在為之論斷。又延長羈押期間，審判
    中每次不得逾2月，如所犯最重本刑為10年以下有期徒刑以
    下之刑者，第一審、第二審以3次為限，第三審以1次為限，
    刑事訴訟法第108條第5項亦有明文。因被告丙○○、乙○○
    、丁○○、己○○、辛○○、庚○○、子○○、戊○○、壬○○、癸○○所犯證券交易法第171條第2項，被告丁○○、
    庚○○、子○○、壬○○所犯銀行法第125條之2第1項後段
    、第2項，及被告乙○○、丁○○、戊○○所犯保險法第168
    條之2第1項後段、第2項，暨被告庚○○、子○○所犯票券
    金融管理法第58條第1項後段、第2項，均係法定刑為7年以
    上有期徒刑之罪，依刑法第33條第3款規定，其法定刑為有
    期徒刑為2月以上15年以下，即被告等所犯上開罪嫌最重可
    處有期徒刑15年，自不在延長羈押以3次為限之列，先此敘
    明。現本院已於第三次延長羈押被告2個月期限於96年12月8
    日屆滿前之96年11月26日對在押被告行應否對其延長羈押之
    訊問，茲依上開說明，分就(一)本院當初對被告執行羈押之原
    因有無繼續存在及(二)有無繼續羈押被告之必要等要件，再逐
    一檢視如后：
  (一)本院當初對被告執行羈押之原因有無繼續存在：
    本件檢察官所起訴被告所犯之罪名，經本院就起訴之各項犯
    罪事實陸續進行準備程序後，認：被告丙○○涉犯修正前
    商業會計法第71條第1款，刑法第216條、第215條、第339條
    第1項、第2項、第342條第1項，89年7月19日修正公布之證
    券交易法第171條第1項第2款，證券交易法第171條第2項、
    第1項第1款、第2款、第3款、第179條，修正前銀行法第125
    條之2第1項、第2項、第127條之1等罪嫌；被告乙○○涉
    犯商業會計法第71條第1款，刑法第216條、第215條、第342
    條第1項，89年7月19日修正公布之證券交易法第171條第1項
    第2款，證券交易法第171條第2項、第1項第1款、第2款、第
    3款、第179條，保險法第168條之2第1項後段、第2項等罪嫌
    ；被告丁○○涉犯刑法第216條、第215條、第342條第1項
    ，證券交易法第171條第2項、第1項第2款、第3款，銀行法
    第125條之2第1項後段、第2項，保險法第168條之2第1項後
    段、第2項等罪嫌；被告己○○涉犯商業會計法第71條第1
    款，刑法第342條第1項，86年6月25日修正施行之公司法第9
    條第3項，證券交易法第171條第2項、第1項第1款、第2款、
    第3款、第174條第1項第5款、第179條，修正前保險法第168
    條之2第1項、第2項等罪嫌；被告辛○○涉犯商業會計法
    第71條第1款、刑法第216條、第215條、第342條第1項，89
    年7月19日修正公布之證券交易法第171條第1項第2款，證券
    交易法第171條第2項、第1項第2款、第3款、第174條第1項
    第5款、第179條，票券金融管理法第58條第1項後段、第2項
    ，銀行法第125條之2第1項後段、第2項等罪嫌；被告庚○○涉犯證券交易法第171條第1項第3款，銀行法第125 條之2
    第1項後段、第2項，票券金融管理法第58條第1項後段、第2
    項，刑法第216條、第215條等罪嫌；被告子○○涉犯證券
    交易法第171條第2項、第1項第3款，銀行法第125條之2第1
    項後段、第2項，修正前銀行法第125條之2第1項、第2項，
    票券金融管理法第58條第1項後段、第2項等罪嫌；被告戊○○涉犯刑法第216條、第215條、第342條第1項，89 年7月
    19日修正公布之證券交易法第171條第1項第2款，證券交易
    法第171條第2項、第1項第2款、第3款，保險法第168條之2
    第1項後段、第2項；被告壬○○涉犯修正前銀行法第125
    條之2第1項、第2項，銀行法第125條之2第1項後段、第2項
    、第127條之1，證券交易法第171條第2項、第1項第2款、第
    3款等罪嫌；被告癸○○涉犯刑法第216條、第215條、第
    342條第1項，證券交易法第171條第2項、第1項第2款、第3
    款等罪嫌；且依檢察官起訴書、補充理由書所載犯罪事實，
    有起訴書證據清單所列證據在卷可稽，由該等證據之形式上
    以觀，本件自有事實足認為上開被告之犯罪嫌疑均屬重大，
    且被告丙○○、乙○○、丁○○、己○○、辛○○、庚○○
    、子○○、戊○○、壬○○、癸○○所犯證券交易法第171
    條第2項，被告丁○○、庚○○、子○○、壬○○所犯銀行
    法第125條之2第1項後段、第2項，及被告乙○○、丁○○、
    戊○○所犯保險法第168條之2第1項後段、第2項，暨被告庚○○、子○○所犯票券金融管理法第58條第1項後段、第2項
    ，均係法定刑為7年以上有期徒刑之重罪，則本院前依刑事
    訴訟法第101條第1項第3款規定對被告實施羈押（其中被告
    丁○○、戊○○、癸○○部分，於準備程序中經本院發覺依
    現有卷證資料顯示其等亦涉犯證券交易法第171條第2項之罪
    ，且被告丁○○、戊○○亦涉保險法第168條之2第1項後段
    、第2項，並有實質上一罪或裁判上一罪關係，為起訴效力
    所及），應認此項羈押之原因仍然繼續存在。
  (二)有無繼續羈押被告之必要：
    查法院對上開被告所執行之羈押，其本質上係屬為保全被告
    使訴訟程序得以順利進行或為保全證據或為保全對被告刑罰
    之執行之目的而對被告所實施之對人強制處分，是對被告有
    無羈押之必要當由法院以有無上述羈押之目的依職權為之目
    的性裁量，如前所述，本院已認定上開被告涉嫌證券交易法
    等罪之犯罪嫌疑重大。參以被告丙○○、乙○○、丁○○、
    己○○、辛○○、庚○○、子○○、戊○○、壬○○、癸○○所為均為力霸集團（如後列各該公司）領導階層，分別身
    為董事、監察人或經理人，長期參與決策及執行，均未依照
    法令章程執行其等應盡之職責，於93年2月4日修正之票券金
    融管理法第58條第1項後段、銀行法第125條之2第1項後段、
    保險法第168條之2第1項後段施行後及93年4月28日修正之證
    券交易法第171條第2項施行後，被告丙○○（曾任中國力霸
    股份有限公司【下稱力霸公司】、嘉新食品化學纖維股份有
    限公司【下稱嘉食化公司】、力華票券金融股份有限公司【
    下稱力華票券】之董事）、乙○○（曾任力霸公司、嘉食化
    公司、友聯產險之董事及嘉食化公司總經理）、丁○○（曾
    任嘉食化公司、友聯產險之董事及中華商銀之經理人）、己○○（曾任中華商業銀行股份有限公司【下稱中華商銀】之
    董事及力霸公司之實質會計高階經理人）、辛○○（曾任力
    霸公司之董事、副總經理及中華商銀之監察人）、子○○（
    力華票券之董事及總經理）、庚○○（力華票券及中華商銀
    之經理）、戊○○（曾任力霸公司、友聯產險之董事及友聯
    產險之總經理）、壬○○（任中華商銀太原分行經理）、癸○○（曾任力霸公司董事、力華票券之監察人）分別身為公
    開發行上市公司即力霸公司、嘉食化公司、力華票券、友聯
    產險、中華商銀董事、監察人或經理人，其等明知擔任公司
    董事、監察人、經理人依法應盡忠實與注意義務，應勇於任
    事，為股東創造最大利益，惟其等於擔任董監事時，卻明知
    該等上市公司之董事會並未實際召開，卻仍於簽到簿上虛偽
    登載其已出席，未善盡董、監事應盡之詢問及反對義務，而
    共同為甲○○作成涉及詐欺、侵占、背信等違背職務行為之
    決策，並由相關經理人執行該等損害上市公司利益而圖利甲○○家族之行為，且綜觀被告等所為犯罪行為，對於國家及
    社會大眾造成之損害至深且鉅，上開在押被告或配合被告甲○○以起訴書附表甲一所示68家小公司（下稱小公司）彼此
    間循環買賣、窗飾盈餘之假交易資料，自其他金融機構詐貸
    金額約新臺幣131億元，或將力霸集團（指力霸公司、嘉食
    化公司、力華票券、友聯產險、中華商銀、亞太固網股份有
    限公司【下稱亞太固網】）資金以長期投資小公司、將資金
    貸與小公司、為小公司作背書保證、為小公司保證發行商業
    本票、向小公司購買房地產、預付小公司虛偽之穀物、黃豆
    交易貨款、購買小公司發行之公司債、與小公司為假買賣、
    假交易、由小公司及被告己○○、辛○○等自然人以鑑價不
    實之房地產為擔保向友聯產險超額貸款等方式，將集團內部
    資金不斷掏出，復由被告辛○○、壬○○、子○○、庚○○
    等以要求力華票券、中華商銀之授信戶以搭配購買一定額度
    之力霸公司、嘉食化公司之公司債為條件，始允放貸予未合
    授信要件惟需款孔急之授信戶（共新臺幣3,469,980,680元
    ，其中新臺幣511,200,000元流入力霸集團），或為其保證
    發行商業本票（共15億3,470萬元，其中6億元流向力霸集團
    ），造成力華票券、中華商銀及授信戶損失，總計掏出後非
    法洗錢金額高達新臺幣571億3,824萬7,499元與美金1億4,70
    5萬4,489元，嚴重危害企業經營及金融秩序，而被告己○○
    （臺灣高雄地方法院檢察署96年度偵字第15953號）、乙○○、子○○、戊○○（上列3人均經臺灣臺北地方法院檢察
    署96年度偵字第12832號、16445號移送併辦）、辛○○、壬○○、丁○○（上列3人均經臺灣臺北地方法院檢察署96年
    度他字第1948號、3052號移送併辦）復分別經臺灣高雄地方
    法院檢察署、臺灣臺北地方法院檢察署移送併辦，該等移送
    併辦事實與起訴之事實是否為實質上或裁判上一罪關係，亦
    待調查釐清。而就被告等所為關於侵占或掏空力霸、嘉食化
    、中華商銀、亞太固網等犯罪事實之詰問證人程序尚在陸續
    進行中，上開犯罪事實尚未臻明瞭，復有依檢察官、被告聲
    請及本院依職權傳喚之證人尚待排定審判期日進行詰問程序
    ，尚難僅憑上開被告片面否認犯行，即排除被告犯嫌。為保
    全本案證據之真實性及訴訟程序之進行，兼衡被告等所涉上
    開犯行，非僅嚴重影響金融秩序，並侵害廣大投資人權益，
    且危及國家整體經濟發展，於釐清被告犯嫌前，為確保審判
    程序之完成並期發現實體之真實，本院認為若不將被告等繼
    續羈押，本件訴訟程序即難期得以順利遂行，應認仍有繼續
    羈押被告之必要。
三、至被告辛○○以其年近70歲，自收押時起，即住於病收房至
    今已逾10月，血壓數次高達201-203毫米汞柱，引發心復不
    整、胸痛等症狀，且看守所於96年3月12日、3月26日、4月
    23日及5月22日因高血壓性心臟病、無充血性心臟衰竭、胸
    痛、心絞痛等症狀，數次將被告辛○○送往亞東紀念醫院就
    診，其於案發前即有心臟冠狀動脈疾病、高血壓、左心室肥
    大、慢性十二指腸潰瘍並反覆出血、痛風發作病史、慢性支
    氣管炎；被告子○○以其曾於90年間因意外摔跤，後腦撞地
    ，頭部受創，進而影響左半下肢之活動，應定期到院復健治
    療，方得控制病情免於惡化，否則將影響腦部，依其目前之
    健康狀況，不宜繼續羈押；被告戊○○以其患有糖尿病、高
    血脂症與高血壓，且已經醫師診斷出有心絞痛疑似心肌梗塞
    之情形，病情危急已不容忽視，而分別聲請具保停止羈押云
    云。惟按刑事訴訟法第114條第3款係規定：羈押之被告，有
    下列情形之一者，不得駁回：一現罹疾病，非保外治療顯難
    痊癒者。被告辛○○、戊○○所罹上開疾病均屬慢性病，縱
    保外就醫，亦未必能痊癒，而被告子○○提出之病歷資料亦
    顯示其分別於90年9月19日、同月26日、10月23日、11月14
    日、11月21日、11月28日、91年2月27日、93年5月19日、7
    月12日、8月28日、96年1月15日至國立臺灣大學醫學院附護
    醫院（下稱台大醫院）外科就診，於95年4月17日、24日、7
    月6日、12日、13日至台北聯合門診中心就診，於95年8月29
    日、31日、9月4日、6日、11日、14日曾至台大醫院復建部
    接受物理治療，並非最近10月之就診紀錄，且本院亦未曾接
    獲任何臺北看守所就被告子○○有何非保外就醫顯難痊癒情
    形之通知，自難認有何立即之危險性。況縱令符合刑事訴訟
    法第114條第1款規定，亦屬是否得聲請具保停止羈押之問題
    ，尚非本院審酌是否繼續羈押之理由，併此敘明。
四、綜上所述，本院對被告丙○○、乙○○、丁○○、己○○、
    辛○○、庚○○、子○○、戊○○、壬○○、癸○○執行羈
    押之原因依然存在，且仍有繼續羈押被告之必要，著自96年
    12月9日起對上開被告均延長羈押2月。爰依刑事訴訟法第
    108條第1項，裁定如主文。
中    華    民    國    96    年    12    月    4    日
                  刑事第十二庭  審判長法  官  李英豪
                                      法  官  曾正龍
                                      法  官  陳慧萍
以上正本證明與原本無異。
如不服本裁定，應於送達後5日內，向本院提出抗告狀。
                                      書記官  何適熹
中    華    民    國    96    年    12    月    4    日